臺灣臺中地方法院交通事件裁定　　　 100年度交聲字第1589號
原處分機關　交通部公路總局臺中區監理所豐原監理站
異　議　人　張進男
即受處分人
上列異議人即受處分人因違反道路交通管理處罰條例案件，對於
交通部公路總局臺中區監理所豐原監理站民國100年5月19日所為
之處分（豐監稽違字第裁63-GG0000000號裁決書），聲明異議，
本院裁定如下：
    主   文
異議駁回。
    理   由
一、原處分機關略以：異議人即受處分人張進男（下稱受處分人
    ）於民國100年4月17日20時55分許，駕駛車牌號碼PA-7483
    號自用小客車，在臺中市○○區○○路243號前，因「酒後
    駕車，經當場告知當事人權利及相關規定後仍拒絕測試」之
    違規，經臺中市政府警察局交通警察大隊直屬第三分隊員警
    掣發中市警交字第GG0000000號舉發違反道路交通管理事件
    通知單舉發，原處分機關交通部公路總局臺中監理所豐原監
    理站遂以其拒絕接受酒精濃度測試之檢定，違反道路交通管
    理處罰條例第35條第4項規定，於100年5月19日開立豐監稽
    違字第裁63-GG0000000號裁決書，裁處受處分人罰鍰新臺幣
    （下同）60,000元，吊銷駕駛執照，3年內不得考領駕駛執
    照，於法尚無不合等語。
二、受處分人異議意旨略以：伊在警察要求酒測時，並未拒絕酒
    測，且一再配合呼氣測試，然警方因時間過久、儀器無法完
    成取樣即開立拒絕酒測罰單，惟當時伊有告知其於100年3月
    30日在大安溪駕駛大卡車工作期間，因閃避車輛造成翻車事
    故導致受傷，所以吹氣測試時，雖一再吹氣，仍無法完成採
    樣；又警方因主觀因素認定有酒駕行為時，除吹氣以外，尚
    有其他方式可以要求接受檢測，在未審先判情況下即開立罰
    單，危及當事人權益，況伊為通運公司靠行司機，一家大小
    仰賴此駕駛工作維生，今遭罰吊銷駕駛執照3年，勢必造成
    家庭生活、養育子女均陷於困頓，伊實感不服，為此提出聲
    明異議等語。
三、按汽車駕駛人拒絕接受酒精濃度測試之檢定者，處60,000元
    罰鍰，並當場移置保管該車輛及吊銷該駕駛執照，且3年內
    不得考領駕駛執照，道路交通管理處罰條例第35條第4項前
    段、第67條第2項分別定有明文。而前揭道路交通管理處罰
    條例第35條第4項之所以規定「拒絕酒精濃度測試檢定」除
    應課予罰鍰60,000元外，並應當場移置保管該汽車及吊銷該
    駕駛執照，較諸同條第1項規定飲酒駕車之處罰：「汽車駕
    駛人，駕駛汽車經測試檢定有酒精濃度超過規定標準者，處
    新臺幣15,000元以上60,000元以下罰鍰，並當場移置保管該
    汽車及吊扣其駕駛執照1年」，更為嚴厲，目的在於不使拒
    絕酒精濃度測試檢定之駕駛人反而獲得寬典，否則無異鼓勵
    駕駛人拒絕接受測試。再關於處罰基礎，係因人體內酒精含
    量由開始飲酒時之0％，依飲酒量漸漸累積增加，在完成飲
    酒時體內酒精含量達到最高，隨後依代謝率逐漸代謝。基此
    ，倘駕駛人遭警員攔停後，積極拒絕接受酒精濃度測試檢定
    或消極推諉拖延酒精濃度測試檢定之時間，致其體內酒精濃
    度因時間經過而逐漸代謝降低，對於其他立即配合測試之駕
    駛人顯有不公，是內政部警政署於90年8月23日以（90）警
    署交字第175739號函明示有關「拒絕接受酒精濃度測試檢定
    」構成要件，應以警方明確告知駕駛人酒精濃度測試標準流
    程及方法後，駕駛人仍積極或消極拒絕測試，即可判定為「
    拒絕接受酒精濃度測試檢定」；而交通部於90年8月4日以（
    90）交路字第048748號函亦明示尊重內政部警政署有關上開
    「拒絕接受酒精濃度測試檢定」之處理意見。又內政部警政
    署於92年1月6日以警署交字第09200043162號函頒之警察人
    員對酒後駕車當事人實施強制作為應注意事項及96年5月編
    印之警察機關分駐（派出）所常用勤務執行程序彙編有關酒
    後駕車取締程序均載明「酒後駕車未肇車，而汽車駕駛人拒
    絕接受酒精濃度測試檢定，未以顯然不當之言語或行動相加
    於執勤員警時，執勤員警應表明身分，並告知目前在執行取
    締酒後駕車勤務，請汽車駕駛人配合實施測試檢定，並向其
    說明實施酒精濃度測試檢定之程序，倘該汽車駕駛人拒絕接
    受酒精濃度測試檢定，應運用技巧溝通、勸導或警告將依據
    道路交通管理處罰條例第35條第4項規定，處60,000元罰鍰
    、當場移置保管車輛及吊銷其駕駛執照，且3年內不得考領
    。汽車駕駛人如仍拒絕接受酒精濃度測試檢定，應製單舉發
    ，並當場移置保管其車輛。」。再者，本院亦認為有無「拒
    絕接受酒精濃度測試檢定」，應以汽車駕駛人實質作為據以
    判斷，而不以汽車駕駛人有無親口表明拒絕接受酒精濃度測
    試檢定為據，否則汽車駕駛人雖未明示拒絕接受酒精濃度測
    試檢定，卻刻意消極推諉拖延接受酒精濃度測試檢定之時間
    ，期使體內酒精濃度得因時間經過而代謝降低，即可規避酒
    精濃度超過規定標準而駕車之處罰，此不僅影響警方公權力
    之行使，更使取締酒醉駕車之執法，產生公平性之質疑。甚
    者，依道路交通管理處罰條例第35條第4項之文義解釋，亦
    無從認知已有意將汽車駕駛人消極推諉拖延接受酒精濃度測
    試檢定之情況排除在外，因此，只要汽車駕駛人有「拒絕接
    受酒精濃度測試檢定」之實質作為，無論係積極明示不接受
    酒精濃度測試檢定或消極推諉拖延接受酒精濃度測試檢定之
    時間，均有道路交通管理處罰條例第35條第4項規定之適用
    ，當屬無疑。
四、經查：
(一)本件受處分人於100年4月17日20時55分許，駕駛車牌號碼PA
    -7483號自用小客車，在臺中市○○區○○路243號前，因酒
    後駕車拒絕接受酒精測試之違規，經臺中市政府警察局交通
    警察大隊直屬第三分隊警員依違反道路交通管理處罰條例第
    35條第4項舉發等情，此有臺中市警察局中市警交字第GG000
    0000號舉發違反道路交通管理事件通知單、交通部公路總局
    臺中區監理所豐原監理站豐監稽違字第裁63-GG0000000號違
    反道路交通管理事件裁決書、臺中市政府警察局交通警察大
    隊100年5月9日中市警交字第1000009267號函、蒐證錄影光
    碟各乙份附卷可稽，此部分遭舉發違規之事實，堪予認定。
(二)受處分人雖辯稱其並未拒絕接受酒精濃度測試檢定等情，然
    經本院勘驗舉發警員所提出之受處分人拒絕接受酒精濃度測
    試之蒐證錄影光碟，其內容略為：受處分人因駕駛車牌號碼
    PA-7483號自用小客車使用手持式行動電話進行通話違規，
    經舉發員警發現後趨車加以攔停，受處分人於舉發員警停放
    警車並前往受處分人所駕駛上開自用小客車途中，趁機與乘
    坐於駕駛座右方友人互換座位，經舉發員警發覺該情並加以
    訓斥，受處分人與乘客友人並無否認互換位置乙事，舉發員
    警乃請受處分人出示相關證件或提供基本資料，此時聞得受
    處分人一身酒氣，遂要求受處分人接受酒精濃度測試之檢定
    ，惟受處分人遲不依舉發員警之要求提出基本證件等供警方
    查證身分，反而開始撥打行動電話尋求友人幫忙求情，經舉
    發員警在旁一再催促，受處分人仍持續聽講手機，舉發員警
    乃並提供受處分人一瓶礦泉水，並要求受處分人盡速完成漱
    口或喝水，並限其最遲於15分鐘後即應立即配合完成酒精測
    試，同時告以如拒測將依法移置保管車輛，處罰鍰60,000元
    並吊銷駕駛執照3年之法律效果，而受處分人仍持續聽講手
    機或請求舉發員警與其友人通話，警方一再告誡其勿拖延時
    間，促請其盡速配合酒測，受處分人又以數日前發生車禍、
    運氣很差為由向警方求情，仍不為舉發員警所接受，直至攔
    停後約15分鐘左右，舉發警員向受處分人告稱已等待15分鐘
    ，符合法定程序規定，要求受處分人馬上配合實施吹氣，否
    則將視同拒測處理，受處分人至此仍一直求情或聽講電話，
    舉發員警已在旁多次催促時間又經過約5分鐘，直至錄影畫
    面時間進行至23分50秒左右，受處分人才開始進行吹氣，惟
    舉發員警給予受處分人進行酒精測試約達10次，復在旁指導
    正確吹氣方式並親身示範，酒測器始終無法偵測到受處分人
    有吐氣之情形，且經舉發警員將手置於酒測器出風口處，亦
    感受不到任何吹氣或吹氣甚為微弱或過於短促，舉發員警亦
    已一再告誡其若不配合接受酒精濃度測試檢定，將依拒絕接
    受酒精濃度測試檢定處理，惟受處分人仍未配合完成酒精測
    試，舉發員警遂於錄影畫面時間進行至26分10秒時開始掣開
    本件舉發通知單。從以上勘驗內容可見，受處分人於攔停之
    初均未立即配合接受酒測，在拖延約20分鐘之後始進行酒精
    濃度測試，受處分人仍然未按員警之指示，僅以嘴含住酒精
    測試器，或以吸氣、憋氣或斷斷續續吐氣之方式以致無法完
    成酒精測試，應屬以消極不配合之手段拒絕酒測，至堪認定
    。本件執勤警員依受處分人當日經多次測試仍無法完成酒精
    濃度測試之檢定等客觀情事，且確定係出於受處分人未配合
    酒測正確吹氣所致，因而舉發受處分人係屬拒絕酒精濃度測
    試之檢定，於法洵無違誤。受處分人辯稱其未拒絕接受酒精
    濃度測試檢定乙節，委無可採。
(三)又受處分人雖提出重仁骨科診所診斷證明書，辯稱其因胸廓
    挫傷等無法配合呼氣酒精測試，惟查本件酒測器業於99年4
    月16日由經濟部標準檢驗局檢定合格，其有效期限為1年（
    係自附加檢定合格印證之日起至附加檢定合格印證月份之次
    月始日起算1年止，故有限期限至100年4月30日止），且該
    測試器在對受處分人測試時使用之次數為第91次，並未超過
    視同屆滿有效期限之1000次，此有經濟部標準檢驗局核發之
    編號JOJA0000000號呼氣酒精測試器檢定合格證書及酒精濃
    度測試列表單各1份在卷可考，顯見上開酒測器仍屬正常可
    以運作之狀態，而呼氣酒精測試器既係設計專用於對不特定
    對象測試呼氣所含酒精濃度之儀器，其設計上自係以簡易為
    原則，亦即受測者僅需依正常方式吹氣，即可輕易完成檢測
    ，當不致要求受測者需配合施行高難度之動作始能完成，而
    依前開重仁骨科診所診斷證明書所示，受處分人僅有100年4
    月7日一次之就診紀錄，並未提及受處分人有傷至無法完成
    呼氣之程度，且以受處分人尚得駕車外出等行為以觀，應不
    致無法完成簡易之吐氣動作，復以受處分人當時係以車禍受
    傷請求警方不要舉發本件違規，根本沒有主張因傷無法完成
    吹氣動作，其遲至聲明異議時才提出因己身特殊因素而無法
    以呼氣完成酒精檢測之情，顯不足為採，甚為明顯。
(四)按汽車駕駛人肇事拒絕接受或肇事無法實施第一項測試之檢
    定者，應由交通勤務警察或依法令執行交通稽查任務人員，
    將其強制移由受委託醫療或檢驗機構對其實施血液或其他檢
    體之採樣及測試檢定，道路交通管理處罰條例第35條第5項
    規定甚明，依該項規定，可知限於肇事拒絕接受或肇事無法
    實施第一項測試之檢定者，始有採用呼氣酒精測試以外之方
    式檢定。然查本件受處分人既未肇事，自不得僅因受處分人
    拒絕以吹氣方式接受酒精測試，而謂得以驗血方式代替之，
    否則無異徒增員警執勤之時間、交通成本及抽血檢驗之醫療
    成本，且觀諸蒐證錄影光碟內容，受處分人全程均無請求至
    醫院抽血檢驗，故其於事後方以警方得以其他方式代替吹氣
    測試等提出辯解，當屬卸責之詞，委無可取。
五、綜上所述，受處分人前揭違規情節，至為明確，洵堪認定。
    從而，原處分機關據以依道路交通管理處罰條例第35條第4
    項、第67條第2項規定，裁處受處分人罰鍰6萬元，吊銷駕駛
    執照，3年內不得考領駕駛執照，並無不當。本件異議為無
    理由，應予駁回。
六、據上論斷，應依道路交通管理處罰條例第87條第2項，道路
    交通事件處理辦法第18條，裁定如主文。
中    華    民    國   100    年    6     月    13    日
                  刑事第一庭    法  官  朱光國
上正本證明與原本無異。
如不服本裁定，應於送達後五日內，向本院提出抗告狀。
                                書記官  巫偉凱
中    華    民    國   100    年    6     月    13    日